---
title: "Raport 4"
author: "Aleksandra Niedziela"
date: "`r Sys.Date()`"
output: pdf_document
---

```{r setup, include=FALSE}
knitr::opts_chunk$set(echo = TRUE)
library(knitr)
library(kableExtra)
library(ggplot2)
```

# Symulacja rozkładu jednostajnego

Zastanówmy się jak możemy wygenerować punkt równomiernie rozłożony na pewnym "skomplikowanym" zbiorze $S$? 
Załóżmy, że $S$ jest ograniczony i zamknijmy go w pewnym prostokącie $R$.

1. Generujemy w sposób jednostajny losowy punkt w prostokącie $R$.

2. Jeśli punkt zawiera się w $S$, akceptujemy go jako żądany punkt.

3. Jeśli punky nie zawiea się w $S$ odrzucamy go.

### Uzasadnienie, że powyższą metodę generujemy losowe punkty rozłożone równomiernie w $S$

Weźmy dowolny pozdbiór $S_1 \subset S$ Chcemy pokazać:

$$ P((X, Y) \in S_1 |  (X, Y) \in S) = \frac{|S_1|}{|S|}$$
Przyjmijmy, że $P((X, Y) \in S) = |S|$ oraz $P((X, Y) \in S_1) = |S_1|$, gdzie $|S|$ i $|S_1|$ to pola odpowiednio $S$ i $S_1$.

Korzystając ze wzoru na prawdopodobieństwo warunkowe otrzymujemy:

$$P((X, Y) \in S_1 |  (X, Y) \in S) = \frac{P((X, Y) \in S_1 \wedge (X, Y) \in S)}{P((X, Y) \in S)} = \frac{P((X, Y) \in S_1 \cap S)}{|S|} = \frac{P((X, Y) \in S_1}{|S|} = \frac{|S_1|}{|S|}$$
Korzystając z powyższej metody możemy wygenerować w sposób losowy, punkty zawarte pomiędzy wykresami funkcji:

$$f(x) = 6 - \frac{20x^2}{9 \pi ^2}, \qquad g(x) = \cos{(x)} + \cos{(2x)} + 2$$

Przedstawmy to na wykresach, gdzie zaznaczymy punkty, które wpadły do obszaru, dla wylosowanych $n = 500$ oraz $n = 5000$. 

```{r functions, eval=TRUE, echo=FALSE}
fun1 <- function(x){
  return(6 - (20 * x^2)/(9*pi^2))
}

fun2 <- function(x){
  return(cos(x) + cos(2 * x) + 2)
}
```

```{r plot500, eval=TRUE, echo=FALSE, fig.height=4, fig.align='center'}
x1 <- seq(-5, 5, length.out=500)
y1 <- fun1(x1)

y2 <- fun2(x1)

a <- -5
b <- 5
c <- 0
d <- 6

points_x <- numeric(500)
points_y <- numeric(500)
in_or_out <- numeric(500)

for (i in 1:500){
  point <- c(runif(1,a,b), runif(1,c,d))
  points_x[i] <- point[1]
  points_y[i] <- point[2]
  if (point[2] >= fun2(point[1]) & point[2] <= fun1(point[1])){
    in_or_out[i] <- 'blue'
  } else {
    in_or_out[i] <- 'grey'
  }
}

data_plot_500 <- data.frame(x1, y1, y2, points_x, points_y, in_or_out)

ggplot(data = data_plot_500) +
  geom_point(aes(x = points_x, y = points_y, color=in_or_out)) +
  geom_line(aes(x = x1, y = y1), linewidth = 1.3) +
  geom_line(aes(x = x1, y = y2), linewidth = 1.3) +
  labs(title = 'Losowanie 500 punktów', x = ' ', y = ' ') +
  theme(legend.position = "none")
```

```{r plot5000, eval=TRUE, echo=FALSE, fig.height=4, fig.align='center'}
x1 <- seq(-5, 5, length.out=5000)
y1 <- fun1(x1)

y2 <- fun2(x1)

a <- -5
b <- 5
c <- 0
d <- 6

points_x <- numeric(5000)
points_y <- numeric(5000)
in_or_out <- c()

for (i in 1:5000){
  point <- c(runif(1,a,b), runif(1,c,d))
  points_x[i] <- point[1]
  points_y[i] <- point[2]
  if (point[2] >= fun2(point[1]) & point[2] <= fun1(point[1])){
    in_or_out[i] <- 'blue'
  } else {
    in_or_out[i] <- 'grey'
  }
}

data_plot_5000 <- data.frame(x1, y1, y2, points_x, points_y, in_or_out)

ggplot(data = data_plot_5000) +
  geom_point(aes(x = points_x, y = points_y, color=in_or_out)) +
  geom_line(aes(x = x1, y = y1), linewidth = 1.3) +
  geom_line(aes(x = x1, y = y2), linewidth = 1.3) +
  labs(title = 'Losowanie 5000 punktów', x = ' ', y = ' ') +
  theme(legend.position = "none")
```

Dla $n = 500$ do zadanego obszaru wpadło `r length(which(data_plot_500$in_or_out == 'blue'))` punktów co stanowi `r sprintf(length(which(data_plot_500$in_or_out == 'blue')) / 5, fmt = '%#.2f')` % wszystkich punktów. Dla $n = 5000$ do zadanego obszaru wpadło `r length(which(data_plot_5000$in_or_out == 'blue'))` punktów, co stanowi `r sprintf(length(which(data_plot_5000$in_or_out == 'blue')) / 50, fmt = '%#.2f')` % wszystkich punktów.

# Metoda transformacji zmiennych losowych.

Niech $X_1, X_2, ..., X_n$ będą niezależnymi zmiannymi losowymi o wspólnym rozkładzie wykładniczym $Exp(1)$ wtedy:

### Rozkład chi-kwadrat

$$Y = 2 \sum_{i=1}^{n}X_i \sim \chi_{2n}^{2}$$
ma rozkład chi-kwadrat z 2n stopniami swobody.

Aby wygenerować 1000 niezależnych realizacji rozkładu $\chi_{6n}^{2}$ zauważmy najpierw, że:

$$\chi_{6n}^{2} \sim 2 \sum_{i=1}^{3}X_i = 2 \cdot (X_1 + X_2 + X_3) = Y$$
Wyniki możemy przedstawić na wykresie i porównać do rozkładu zmiennej chi-kwadrat z 6 stopniami swobody.

```{r plot_chi_sq, eval=TRUE, echo=FALSE, fig.height=4}

chi_kwadrat <- numeric(1000)
for(i in 1:1000){
  chi_kwadrat[i] <- 2 * (rexp(1) + rexp(1) + rexp(1))
}

d <- density(chi_kwadrat)

par(mfrow=c(1,2))
hist(chi_kwadrat, 
     freq = F, 
     main = "Rozkład zmiennej Y", 
     cex.main = 0.7,
     xlab = "",
     ylab = "", 
     col = 'lightblue')
lines(d[1]$x, d[2]$y, lwd = 2)

hist(rchisq(1000, 6),
     freq = F,
     main = "Rozkład chi-kwadrat z 6 stopniami swobody",
     cex.main = 0.7,
     xlab = "",
     ylab = "",
     col = 'pink')
curve(dchisq(x, 6), from = 0, to = 160, add=T, lwd = 2)
```

### Rozkład gamma

$$Y = \beta \sum_{i=1}^{n}X_i \sim \mathcal{G}(n, \beta)$$
ma rozkład gamma z parametrami $n$ i $\beta$.

Aby wygenerować 1000 niezależnych realizacji rozkładu $\mathcal{G}(2,6)$ zauważmy najpierw, że:

$$\mathcal{G}(2, 6) \sim 6 \cdot(X_1 + X_2)$$

Wykresy prezentują się następująco:

```{r plot_gamma, eval=TRUE, echo=FALSE, fig.height=4}

g <- numeric(1000)
for(i in 1:1000){
  g[i] <- 6 * (rexp(1) + rexp(1))
}

d <- density(g)
par(mfrow=c(1,2))
hist(g, 
     freq = F, 
     main = "Rozkład zmiennej Y", 
     cex.main = 0.7,
     xlab = "",
     ylab = "", 
     col = 'lightblue')
lines(d[1]$x, d[2]$y, lwd = 2)

hist(rgamma(1000, 2, 1/6),
     freq = F,
     main = "Rozkład gamma z parametrami 2, 6",
     cex.main = 0.7,
     xlab = "",
     ylab = "",
     col = 'pink')
curve(dgamma(x, 2, 1/6), from = 0, to = 160, add=T, lwd = 2)
```

### Rozkład beta

$$Y = \frac{\sum_{i=1}^{a}X_i}{\sum_{i=1}^{a+b}X_i} \sim \mathcal{B}(a, b)$$
,ma rozkład beta z parametrami a i b.

Aby wygenerować 1000 niezależnych realizacji rozkładu $\mathcal{B}(2,6)$ zauważmy najpierw, że:

$$\mathcal{B}(2, 6) \sim \frac{X_1 + X_2}{\sum_{i=1}^{8}X_i}$$
Otrzymujemy wykresy:

```{r plot_beta, eval=TRUE, echo=FALSE, fig.height=4}

b <- numeric(1000)
for(i in 1:1000){
  m <- 0
  for(j in 1:8){
    m <- m + rexp(1)
  }
  b[i] <- (rexp(1) + rexp(1))/m
}

d <- density(b)
par(mfrow=c(1,2))
hist(b, 
     freq = F, 
     main = "Rozkład zmiennej Y", 
     cex.main = 0.7,
     xlab = "",
     ylab = "", 
     col = 'lightblue',
     xlim = c(0, 0.8),
     breaks = "FD")
lines(d[1]$x, d[2]$y, lwd = 2)

hist(rbeta(1000, 2, 6),
     freq = F,
     main = "Rozkład beta z parametrami 2, 6",
     cex.main = 0.7,
     xlab = "",
     ylab = "",
     col = 'pink')
curve(dbeta(x, 2, 6), from = 0, to = 1, add=T, lwd = 2)
```
Po ocenie wizualnej możemy stwierdzić, iż przybliżenia rozkładów zmiennymi Y są poprawne.  



