---
title: "POKER"
author: "Aleksandra Niedziela"
date: "2023-04-28"
output: pdf_document
---

```{r setup, include=FALSE}
knitr::opts_chunk$set(echo = TRUE)
options(scipen = 999)
set.seed(1234)
knitr::opts_chunk$set(warning = FALSE, message = FALSE)
```

# WAŻNE 
Rozważania te są czysto teoretycznie, nie mają one na celu zachęcania do hazardu. Jeżeli podejmujesz się gier hazardowych zachowaj dużą ostrożność, są one zaprojektowane tak, abyś przegrał i przy tym stracił jak największą ilość pieniędzy, w nich zawsze jesteś na przegranej pozycji!

# Układy kart

W pokerze wyróżniamy 10 układów:

![[Układy w Pokerze od nasilniejszego do najsłabszego](https://pl.wikipedia.org/wiki/Poker)](C:/Users/niedz/OneDrive/Pictures/Poker.png)

```{r load_data_1, echo=FALSE}
combination_count <- choose(52, 5)
royal_flush <- choose(4, 1)
straight_flush <- choose(10, 1) * choose(4, 1) - royal_flush
four_of_a_kind <- choose(13, 1) * choose(48, 1)
full_house <- choose(13, 1) * choose(4, 3) * choose(12, 1) * choose(4, 2)
flush <- choose(13, 5) * choose(4, 1) - royal_flush - straight_flush
straight <- choose(10, 1) * (choose(4, 1))^5 - royal_flush - straight_flush
three_of_a_kind <- choose(13, 1) * choose(4, 3) * choose(12, 2) * choose(4, 1)^2
two_pair <- choose(13, 2) * (choose(4, 2)^2) * choose(11, 1) * choose(4, 1)
pair <- choose(13, 1) * choose(4, 2) * choose(12, 3) * choose(4, 1)^3
high_card <- combination_count - royal_flush - straight_flush - four_of_a_kind - full_house - flush - straight - three_of_a_kind - two_pair - pair
```

Policzmy prawdopodopodobieństwo każdego z układów. Mamy $\binom{52}{5}$ = `r combination_count` wszystkich możliwych układów.

### Poker Królewski

Pokera Królewskiego możemy ułożyć na 4 sposoby. Jest to układ: (10, J, Q, K, A), w każdym kolorze da się wybrać jeden taki układ stąd mamy: $\binom{4}{1}$ = 4 możliwości.

### Poker

Wybieramy kartę, od której będzie zaczynał się układ - aby było to 5 kart "po kolei" możemy zacząć maksymalnie od 10. Poker może zaczynać się od asa, jednak as może być jedynie pierwszą lub ostatnią kartą. Następnie wybieramy kolor. Mamy: $\binom{10}{1} \binom{4}{1}$ - `r royal_flush` = `r flush`

### Czwórka

Wybieramy jedną z 13 figur, piąta karta może być dowolna - wybieramy ją z 48 pozostałych. Mamy $\binom{13}{1} \binom{48}{1}$ = `r four_of_a_kind`

### Full house

Wybieramy karty które stworzą trójkę, jedną z 13 figur oraz 3 z 4 kolorów, następnie dopieramy parę - jedną z pozostałych 12 figur oraz 2 z 4 kolorów. Mamy $\binom{13}{1} \binom{4}{3} \binom{12}{1} \binom{4}{2}$ = `r full_house`

### Kolor 

Wybieramy 5 figur z 13 jednego koloru, oraz 1 z 4 kolorów. Musimy jednak odjąć liczbę pokerów, ponieważ też są one kolorami. Mamy $\binom{13}{5} \binom{4}{1}$ - `r royal_flush` - `r straight_flush` = `r flush`

### Strit

Strita możemy zacząć maksymalnie od 10, stąd mamy 10 możliwości, następnie wybieramy kolor każdej z kart. Jednak każdy poker jest stritem, stąd odejmujemy ich liczbę. Mamy $\binom{10}{1} \binom{4}{1}^5$ - `r flush` - `r royal_flush` = `r straight`

### Trójka 

Wybieramy 1 z 13 figur, która utworzy trójkę oraz 3 kolory spośród 4. Żadna z pozostałych dwóch kart nie może być trójką, także wybieramy 2 figury spośród 12, w dwóch dowolnych kolorach. Mamy $\binom{13}{1} \binom{4}{3} \binom{12}{2} \binom{4}{1}^2$ = `r three_of_a_kind`

### Dwie Pary

Wybieramy dwie z 13 figur, oraz 2 z 4 kolorów dla każdej pary kart. Ostatnia karta nie może być jedną z już wcześniej wybranych figur, czyli możemy ją wybrać na 11 sposobów, gdyby się powtórzyła mielibyśmy fulla. Może być ona w dowlonym kolorze. Mamy $\binom{13}{2} \binom{4}{2}^2 \binom{11}{1} \binom{4}{1}$ = `r two_pair`

### Para 

Parę będzie tworzyć jedna figura spośród 13 w 2 z 4 kolorów. Następnie spośród pozostałych 12 figur wybieramy w 3, w dowolonym z 4 kolorów. Mamy $\binom{13}{1} \binom{4}{2} \binom{12}{3} \binom{4}{1}^3$ = `r pair`

### Wysoka karta

Jeżeli od wszystkich możliwych układów odejmiemy te policzone wyżej otrzymamy ilość wysokich kart. Orzymujemy liczbę `r high_card`

# Prawdopodobieństwo i symulacja

Policzymy teraz prawdopodobieństwo dla każdego z układów - teoretycznie i tworząc symulację. Na potrzeby symulacji, będziemy losować 5 kart oraz sprawdzać przy pomocy poniższej funkcji, jaki jest to układ. 

```{r simulation_1, echo=FALSE}
colors <- rep(1:4, 13)
figures <- rep(2:14, 4)
cards <- data.frame(colors, figures)

hands_ranking <- c('High card', 'Pair', 'Two Pair', 
           'Three of a kind', 'Straight', 'Flush', 
           'Full House', 'Four of a kind', 
           'Straight Flush', 'Royal Flush')
```

```{r function, echo=TRUE}
sort_card <- function(v){
  sorted_v <- v[order(v$figures, v$colors),]
  return (sorted_v)
}

is_one_colour <- function(hand){
  if(hand[,1][1] == hand[,1][2] & 
     hand[,1][2] == hand[,1][3] & 
     hand[,1][3] == hand[,1][4] & 
     hand[,1][4] == hand[,1][5]){
    return(TRUE)
  } else {
    return(FALSE)
  }
}


is_straight <- function(v){
  hand <- sort_card(v)
  for (i in 1:4){
    if(hand[,2][i] + 1 != hand[,2][i+1]){
      return(FALSE)
    }
  }
  return(TRUE)
}

poker <- function(v){
  hand <- sort_card(v)
  # checks if there is a pair - if there is there's no possibility for straight, colour etc.
  if(hand[,2][1] == hand[,2][2] |
     hand[,2][2] == hand[,2][3] |
     hand[,2][3] == hand[,2][4] |
     hand[,2][4] == hand[,2][5]){
    # checks if there are two pairs
    if((hand[,2][1] == hand[,2][2] & 
        hand[,2][3] == hand[,2][4]) |
       (hand[,2][2] == hand[,2][3] &
        hand[,2][4] == hand[,2][5])){
      # checks if there is a three
      if(hand[,2][1] == hand[,2][3] | hand[,2][3] == hand[,2][5]){
        # two possible options: full or four
        if(hand[,2][1] == hand[,2][4] |
           hand[,2][2] == hand[,2][5]){
          # checks for four, if it is not, then we have a full
          return(3) # Four
        } else {
          return(4) # Full
        }
      }
      return(8) # Two Pair, there's no Three, so it only can be Two Pair
    } else if(hand[,2][1] == hand[,2][3] | hand[,2][3] == hand[,2][5]){
      # Now check for Three, but now without the Two Pair
      return(7) # Three of a kind
    }
    # if there is no Three or Two Pairs, there only can be a One Pair
    return(9)
    
  } else if(is_one_colour(hand)){ #check for straight, flush
    if(is_straight(hand)){
      if(hand[,2][1] == 10){
        return(1) # Royal flush
      } else {
        return(2) # Straight flush
      }
    } else {
      return(5) # flush
    }
  } else if(is_straight(hand)){
    return(6) # straight 
    } else {
      return(10)
  }
}
```

```{r simulation_2, echo=FALSE}
u <- numeric(1000000)

for(i in 1:1000000){
  v <- cards[sample(1:52, 5),]
  u[i] <- poker(v)
}

probs <- numeric(0)

for(i in 1:10){
  probs[i] <- length(which(u == i)) / 10000
}
```

Wyniki obliczeń oraz symulacji możemy przedstawić w tabeli:


Układ   | ilość możliwości | prawdopodobieństwo teoretyczne | wynik z symulacji
:------:|:----------------:|:------------------------------:|:----------------:
 Poker królewski | `r royal_flush` | `r sprintf((royal_flush / combination_count) * 100, fmt = '%#.4f')` | `r probs[1]`
 Poker   | `r straight_flush` | `r sprintf((straight_flush / combination_count) * 100, fmt = '%#.4f')` | `r probs[2]`
 Czwórka | `r four_of_a_kind` | `r sprintf((four_of_a_kind / combination_count) * 100, fmt = '%#.4f')` | `r probs[3]`
 Full | `r full_house` | `r sprintf((full_house / combination_count) * 100, fmt = '%#.4f')` | `r probs[4]`
 Kolor | `r flush` | `r sprintf((flush / combination_count) * 100, fmt = '%#.4f')` | `r probs[5]`
 Strit | `r straight` | `r sprintf((straight / combination_count) * 100, fmt = '%#.4f')` | `r probs[6]`
 Trójka | `r three_of_a_kind` | `r sprintf((three_of_a_kind / combination_count) * 100, fmt = '%#.4f')` | `r probs[7]`
 Dwie pary | `r two_pair` | `r sprintf((two_pair / combination_count) * 100, fmt = '%#.4f')` | `r probs[8]`
 Para | `r pair` | `r sprintf((pair / combination_count) * 100, fmt = '%#.4f')` | `r probs[9]`
 Wysoka karta | `r high_card` | `r sprintf((high_card / combination_count) * 100, fmt = '%#.4f')` | `r probs[10]`
 
Widzimy, że wartości otrzymane w symulacji, są bliskie wyliczeniom teoretycznym 
 
# Wnioski 

Znając swoje karty jesteśmy w stanie wyliczyć prawdopodobieństwo naszej wygranej, a dokładniej ile jest silniejszych układów niż te co mamy na ręce.

### Przykład
Mając karty: 2 kier, 5 karo, 5 pik, 5 trefl, K karo. Widzimy, że mamy trójkę, teraz musimy zliczyć liczbę układów, które może posiadać nasz przeciwnik. W talii pozostało 47 kart, przeciwnik losuje z nich swoje 5 na $\binom{47}{5}$ Teraz policzmy ile układów jest silniejszych:

- Poker Królewski: 3 układy, poker z kierów, pików i trefli - mając na ręce króla karo, przeciwnik nie może go wykorzystać w swoim układzie.

- Poker: Zobaczmy na każdy z kolorów i zliczmy ile pokerów jesteśmy w stanie ułożyć. Dla każdego koloru mamy 9 układów, ponieważ nie liczymy tego zaczynającego od 10 - to jest poker królewski. Dla kierów odpadają wszystkie wykorzystujące 2 - są takie dwa (A, 2, 3, 4, 5) oraz (2, 3, 4, 5, 6), czyli pozostaje 7 układów. Dla karo odpada 5 układów wykorzystujących 5 oraz 1 układ wykorzystujący króla. Pik, Trefl - mamy 4 układy - odpada po 5 układów wykorzystujących 5. W sumie mamy 7 + 3 + 4 + 4 = 18.

- Czwórka: Możemy ułożyć czwórki z 12 figur (wszystkie poza 5). Ostatnią kartę wybieramy spośród pozostałych 43 kart. Co daje nam $12 \cdot 43$ = `r 12 * 43` układów

- Full: Figurę tworzącą trójkę w full-u możemy wybrać na 12 sposobów, a ich kolor w zależności od figury. Poza 2 i Królem, dla których mamy tylko jedną możliwość (posiadamy te figury na ręce) mamy po $\binom{4}{3}$ = 4 możliwości, co daje nam $2 + 10 \cdot 4$ = `r 2 + 10 * 4` trójek. Teraz sprawdźmy na ile sposobów możemy ułożyć parę. Postępujemy analogicznie - mamy 12 dostępnych figur, dla 2 i Króla kolor możemy wybrać na $\binom{3}{2}$ = `r choose(3, 2)` sposobów, dla pozostałych 10 figur mamy $10 \cdot \binom{4}{2}$ = `r 10 * choose(4, 2)` możliwości. W sumie otrzymujemy `r 2 * choose(3, 2) + 10 * choose(4, 2)` par, co oznacza że mamy 42 $\cdot$ `r 2 * choose(3, 2) + 10 * choose(4, 2)` full-i.

- Kolor: Tutaj również rozpatrzymy przypadki dla poszczególnych kolorów. Dla kiera, pika i trefla mamy $\binom{12}{5}$ możliwości, natomiast dla karo $\binom{11}{5}$ możliwości. Musimy jedynie odjąć liczbę pokerów, które również są kolorem, co daje `r choose(12, 5) + choose(11, 5) - 18` układów

- Strit: Możemy policzyć ile jest stritów, które wykorzystują karty które mamy na ręce, a następnie odjąć je od wszystkich możliwych układów. Będzie tutaj kilka przypadków. Najpierw policzymy ile układów będzie wykorzystywało 2 i którą








